【裁判字號】    99,監,5
【裁判日期】    990331
【裁判案由】    許可監護人行為等
【裁判全文】
臺灣臺中地方法院民事裁定                 99年度監字第5號
聲  請  人  丙○○
代  理  人  張仕賢律師
相  對  人  庚○○
上列當事人間聲請許可監護人行為等事件，本院裁定如下：
    主  文
受監護宣告之庚○○之財產，指定丁○○為會同開具財產清冊之
人。
准相對人所繼承被繼承人張連泉、張陳阿麵之遺產依如附件所示
遺產分割協議書分割。
選任黃雅琴律師（事務所設臺中縣豐原市○○路三九七號）於相
對人辦理被繼承人張連泉、張陳阿麵遺產分割相關事宜之特別代
理人。
聲請程序費用由相對人負擔。
    理  由
一、聲請意旨略以：聲請人為相對人之兄。相對人前經本院以87
    年度禁字第81號裁定宣告禁治產，嗣經本院以95年度家聲字
    第162 號裁定選定聲請人為其監護人。茲為利日後代相對人
    處理事務，爰聲請選定適當之人為會同開具財產清冊之人。
    又相對人之父母即被繼承人張連泉、張陳阿麵分別於民國87
    年6月11日及87年4月10日死亡，就被繼承人張連泉、張陳阿
    麵所遺留之財產，全體繼承人已協議分割（分割方式如附件
    所示），且該協議並無不利於相對人，爰聲請准相對人所繼
    承被繼承人張連泉、張陳阿麵之遺產依如附件所示之遺產分
    割協議書分割。另因聲請人與相對人同為被繼承人張連泉、
    張陳阿麵之繼承人，就遺產分割事項有利害衝突，爰請求選
    定律師、民間公證人或其他適當之人擔任相對人辦理被繼承
    人張連泉、張陳阿麵遺產分割事件之特別代理人等語。
二、按民法總則中華民國97年5月2日修正之條文施行前，已為禁
    治產宣告者，視為已為監護宣告；繫屬於法院之禁治產事件
    ，其聲請禁治產宣告者，視為聲請監護宣告；聲請撤銷禁治
    產宣告者，視為聲請撤銷監護宣告；並均於修正施行後，適
    用修正後之規定，民法總則施行法第4 條定有明文。查相對
    人前經本院87年度禁字第81號民事裁定宣告禁治產在案，業
    經本院調取前開卷宗核閱屬實。上開民法總則中華民國97年
    5月2日修正之條文，業於98年11月23日施行，則相對人既經
    為禁治產宣告者，應視為已受監護宣告，合先敘明。
三、次按受監護宣告之人應置監護人；法院為監護之宣告時，應
    依職權就配偶、四親等內之親屬、最近1 年有同居事實之其
    他親屬、主管機關、社會福利機構或其他適當之人選定1 人
    或數人為監護人，並同時指定會同開具財產清冊之人，修正
    後之民法第1110條、第1111條第1 項定有明文。查聲請人經
    本院以95年度家聲字第162 號裁定選定為相對人之監護人之
    事實，除據聲請人提出戶籍謄本為證外，復據本院調閱上開
    卷宗查核屬實。又證人即相對人之手足丁○○、戊○○、己
    ○○、乙○○、張慧閔、甲○○均表示由聲請人擔任相對人
    之監護人、丁○○（男、38年12月25日生、國民身分證統一
    編號：Ｚ000000000號）擔任會同開具財產清冊之人較為適宜
    （見本院99年1 月25日訊問筆錄），爰指定丁○○為會同開
    具財產清冊之人。
四、復按監護人對於受監護人之財產，非為受監護人之利益，不
    得使用、代為或同意處分。監護人為下列行為，非經法院許
    可，不生效力：一、代理受監護人購置或處分不動產。二、
    代理受監護人，就供其居住之建築物或其基地出租、供他人
    使用或終止租賃。監護人不得以受監護人之財產為投資。但
    購買公債、國庫券、中央銀行儲蓄券、金融債券、可轉讓定
    期存單、金融機構承兌匯票或保證商業本票，不在此限，民
    法第1101條定有明文。該條規定，依民法第1113條規定，準
    用於成年人之監護。查：
（一）相對人之父母即被繼承人張連泉、張陳阿麵分別於87年6
      月11日及87年4 月10日死亡，就被繼承人張連泉、張陳阿
      麵所遺留之財產，全體繼承人已協議分割（分割方式如附
      件所示），且該協議並無不利於相對人等事實，有戶籍謄
      本、遺產分割協議書、財政部臺灣省中區國稅財產歸屬資
      料清單、土地登記謄本、遺產明細表、臺灣高等法院臺中
      分院94年度家上字第117 號民事判決書在卷可證，自堪信
      為真實。
（二）本院審核該協議書之分割方式並無不利於相對人，尚符相
      對人之利益。是聲請人之聲請為有理由，應予准許。
五、再按監護人之行為與受監護人之利益相反或依法不得代理時
    ，法院得因監護人、受監護人、主管機關、社會福利機構或
    其他利害關係人之聲請或依職權，為受監護人選任特別代理
    人，民法第1098條第2項定有明文。此規定依民法第1113 條
    規定，準用於成年人之監護。查：
（一）聲請人為相對人之兄，亦為相對人之監護人，聲請人與相
      對人同為被繼承人張連泉、張陳阿麵之繼承人，而有辦理
      分割繼承登記之必要等事實，業據聲請人提出戶籍謄本、
      除戶戶籍謄本、遺產分割協議書為證，自堪信為真實。相
      對人為受監護宣告之人，其監護人即聲請人復係相對人擬
      辦理繼承分割遺產之他方，因監護人之行為與受監護宣告
      之人之利益相反，依法不得代理，則揆諸前揭說明，聲請
      人聲請為相對人選任特別代理人，為有理由。
（二）黃雅琴律師係執業律師（事務所設臺中縣豐原市○○路39
      7號），具有專業知識及能力，本院認由其擔任相對人辦
      理該遺產分割事件之特別代理人，應足以保障相對人之權
      益，應屬妥適，爰選任之。至於聲請人聲請酌定特別代理
      人酬金部分，應待日後遺產分割事務處理完畢，再另行請
      求，附此敘明。
六、依非訟事件法第21條第2項，民事訴訟法第第78條，裁定如
    主文。
中    華    民    國    99    年    3     月    31    日
                  家事法庭    法  官  陳和
以上正本係照原本作成
如對本裁定抗告，須於裁定送達後10日之不變期間內，向本院提
出抗告狀。
中    華    民    國    99    年    3     月    31    日
                              書記官  薛淑玲

司法院資訊處製作；財團法人民間司法改革基金會備份。
